臺灣臺北地方法院民事判決
111年度訴字第1373號
原      告  許文恭  

            蘇龍珠  
            黃大禎  
            劉以斯帖
兼上四人共同
訴訟代理人  郭瑞松  
原      告  嚴永財  

            林毓甄  
            羅澄龍  
            陳茂榕  
兼上四人共同
訴訟代理人  黃秀兒  



被      告  韓選棠  

訴訟代理人  蘇韓騏峰
上列當事人間侵權行為損害賠償等事件，原告提起刑事附帶民事
訴訟，經本院刑事庭以110年度附民字第339號裁定移送前來，本
院於民國111年9月16日言詞辯論終結，判決如下：
    主      文
被告應給付原告各新臺幣貳萬元，及自民國一百一十年五月二十
五日起至清償日止，按年息百分之五計算之利息。
原告其餘之訴駁回。
訴訟費用由被告負擔百分之四十，其餘由原告各負擔百分之六。
本判決第一項得假執行。但被告如分別以新臺幣貳萬元為原告預
供擔保後，得免為假執行。
原告其餘假執行之聲請駁回。
    事實及理由
一、原告起訴主張略以：被告為大安福邸公寓大廈管理委員會（
    下稱福邸大廈管委會）第6屆主任委員，前於民國107年間經
    福邸大廈管委會決議罷免其主任委員職務，卻於107年1月19
    日將福邸大廈管委會印章取走而未返還，原告郭瑞松乃本於
    福邸大廈管委會法定代理人身分對被告提起民事訴訟（系爭
    民事訴訟），請求被告返還福邸大廈管委會之印章，被告則
    於系爭民事訴訟程序中，以福邸大廈管委會之罷免程序違法
    、決議無效等語為答辯。系爭民事訴訟後經本院以107年度
    訴字第1863號判決被告敗訴，被告不服，提起上訴後，亦經
    臺灣高等法院以108年度上字第728號判決駁回上訴而確定。
    詎被告竟心生不滿，基於加重誹謗之犯意，於108年11月8日
    、同年月20日將如附表所示內容之文宣（下稱系爭文宣），
    張貼在福邸大廈第11棟電梯內及第7棟公告欄處，並投遞於
    福邸大廈住戶信箱內，捏造「違法罷免韓選棠主委，已經台
    北高等法院判決之管委會罷免及會議無效」、「107年1月17
    日高院認證的參加違法會議人員：……郭瑞松、黃秀兒、嚴永
    財、許文恭、蘇龍珠、黃大禎、劉以斯帖、林毓甄、羅澄龍
    、陳茂榕」等不實事實，並以「9位棟委1名會計淪為幫兇，
    助紂為虐」等貶抑文字，惡意評論福邸大廈管委會知法犯法
    ，毀損原告之名譽。為此，爰依民法第184條、第195條規定
    提起本件訴訟，請求被告賠償原告每人新臺幣（下同）34,0
    00元，並將附件所載內容刊登於如起訴狀附表所示之福邸大
    廈各棟及管委會所在之公告欄等語，並聲明：㈠被告應給付
    原告各34,000元，及自刑事附帶民事起訴狀繕本送達之翌日
    起至清償日止，按年息5%計算之利息。㈡被告應將如附件所
    示之道歉聲明刊登於如起訴狀附表所示之福邸大廈公告欄。
    ㈢願供擔保請准宣告假執行。
二、被告則以：系爭文宣之內容為法院公開之判決，係屬真實，且判決為公開資訊，原告亦自行公告，對原告之名譽並無影響。又兩造對於社區事務管理之意見產生歧異，被告係出於善意，為保護合法利益，對於可受公評之事為評論，自不構成侵權行為等語，資為抗辯。並聲明：㈠原告之訴及假執行之聲請均駁回。㈡如受不利判決，願供擔保請准宣告免為假執行。
三、得心證之理由：
  ㈠按因故意或過失，不法侵害他人之權利者，負損害賠償責任
    ；又不法侵害他人之身體、健康、名譽、自由、信用、隱私
    、貞操，或不法侵害其他人格法益而情節重大者，被害人雖
    非財產上之損害，亦得請求賠償相當之金額，民法第184條
    第1項前段及第195條第1項前段分別定有明文。又名譽有無
    受損害，應以社會上對個人之評價是否有所貶損為判斷之依
    據，苟其行為足以使他人在社會上之評價受到貶損，不論其
    為故意或過失，均可構成侵權行為，其行為亦不以廣布於社
    會為必要，僅使第三人知悉其事，即足當之（最高法院96年
    度台上字第2170號判決參照）。經查：
　⒈被告為福邸大廈管委會第6屆主任委員，前於107年間經福邸
    大廈管委會決議罷免其主任委員職務，嗣被告因系爭民事訴
    訟受敗訴判決確定，於108年11月8日、同年月20日將系爭文
    宣，張貼在福邸大廈第11棟電梯內及第7棟公告欄處，並投
    遞於福邸大廈住戶信箱內，以散布系爭文宣之方式，使住戶
    得以閱覽系爭文宣內容，經臺灣臺北地方檢察署以110年度
    調偵字第99號提起公訴，經本院刑事庭110年度易字第256號
    判決認定被告犯散布文字誹謗罪，處拘役55日，如易科罰金
    ，以1,000元折算1日。被告不服，提起上訴，復經臺灣高等
    法院110年度上易字第1892號判決駁回其上訴而確定，此有
    該判決書在卷可稽，並經本院調閱本件刑事案件歷審電子卷
    證核閱無訛，堪信屬實。被告將系爭文宣張貼在不特定人得
    以公開閱覽之大樓及電梯內之公告處，亦投遞至住戶信箱，
    實已達於散布於眾之程度。而系爭文宣使用「淪為幫兇，助
    紂為虐，欺瞞全體住戶，霸佔管委會」、「以卑劣技術及利
    用法院訴訟拖延」、「無視法紀」、「惡意操作委員辭職之
    效力」等文字，足使閱覽者產生原告以不正當手法操縱、違
    法獨占管理委員會、濫用權限之負面印象，客觀上原告之人
    格、名譽及社會評價將因此有所減損、貶抑，自構成對於原
    告名譽權之侵害。從而，原告依侵權行為法律關係，請求被
    告負損害賠償責任，核屬有據。
　⒉被告雖辯稱系爭文宣引述之內容法院判決，係屬真實，且其
    指述內容與公益有關，其行為乃基於善意云云，惟查被告於
    系爭文宣內所稱法院判決福邸大廈管委會罷免案及會議無效
    之理由乃其個人之上訴理由，被告張冠李戴，將之移花接木
    為法院之判斷，實則系爭民事訴訟之歷審判決（即本院107
    年度訴字第1863號判決、臺灣高等法院108年度上字第728號
    判決）均未有福邸大廈管委會依會議罷免被告之主任委員一
    職、原告違法參加會議或該會議無效之認定，被告於系爭文
    宣內所摘錄之部分係該案中法院所整理之被告個人之主張，
    亦為法院所不採，足徵系爭文宣內容顯與事實不符。是系爭
    民事訴訟歷審判決結果既為原告所知悉，被告猶蓄意增刪節
    錄前述判決書內容，扭曲判決結論，並散布內容不實之系爭
    文宣於眾，要難認被告之行為屬陳述事實，並無故意，亦難
    謂被告係出於善意發表之適當評論或係基於公共利益而得以
    免責，被告所辯，委無足採。
  ㈡次按民法第195條所謂相當之金額，應斟酌加害人與被害人雙
    方之身分、資力與加害程度，及其他各種情形核定之；慰撫
    金是否相當，應以加害行為之加害程度及被害人所受痛苦，
    斟酌加害人及被害人之身分、經濟地位等各種情形定之，最
    高法院47年台上字第1221號、51年台上字第223號判決可資
    參照。查被告於不特定人得以公開閱覽之大樓及電梯內之公
    告處張貼寫有貶抑原告文字之系爭文宣，侵害原告之人格、
    名譽，原告之精神上自受有痛苦，原告請求被告給付慰撫金
    ，洵屬有據。爰審酌兩造均為福邸大廈住戶，因管理委員會
    事務而產生齟齬，且兩造間所爭執之管理委員會事務業經系
    爭民事訴訟之歷審判決認定在案，被告仍心有未甘，未思透
    過合法、理性、和平之方式協調，反以誹謗他人或曲解法院
    判決之方式任意指摘等情，暨對原告造成損害之程度、兩造
    之身分、學經歷、資力狀況等一切情狀，認原告各請求慰撫
    金34,000元，顯有過高，應各以20,000元為適當，逾此數額
    之請求，為無理由。
  ㈢復按名譽受他人不法侵害者，並得請求回復名譽之適當處分
    ，民法第195條第1項、後段定有明文。原告之名譽受有損害
    ，固可依據民法第195條第1項後段請求被告為回復名譽之適
    當處分，然按民法第195條第1項後段規定所稱之「適當處分
    」，應不包括法院以判決命加害人道歉之情形，始符憲法保
    障人民言論自由及思想自由之意旨。因公開刊載法院判決被
    害人勝訴之啟事或判決書之方式，即可讓社會大眾知悉法院
    已認定被告有妨害他人名譽之行為，而有助於填補被害人名
    譽所受之損害，且不至於侵害被告之不表意自由。法院於審
    判過程或判決理由中，亦可鼓勵或期許加害人向被害人道歉
    。又加害人如自認有錯，仍可真誠向被害人道歉，不待法院
    之強制。反之，法院如以判決命加害人向被害人道歉，並得
    由被害人逕以加害人之名義刊載道歉啟事，再由加害人負擔
    費用（強制執行法第127條第1項規定參照），實無異於容許
    被害人以加害人名義，逕自違反加害人自主之言論。對加害
    人而言，非出於本人真意之道歉實非道歉，而是違反本意之
    道歉；對被害人而言，此等心口不一之道歉，是否有真正填
    補損害之正面功能，亦有疑問。是法院以判決命加害人公開
    道歉，不論加害人為自然人或法人，縱未涉及加害人自我羞
    辱等損及人性尊嚴之情事，亦顯非不可或缺之最小侵害手段
    ，而與憲法保障人民言論自由之意旨有違。於加害人為自然
    人時，更與憲法保障思想自由之意旨不符（憲法法庭111年
    憲判字第2號判決意旨參照）。查，附件所示之澄清及道歉
    聲明內容，係要求被告就其散布系爭文宣之行為道歉，以判
    決命被告張貼表示其行為不當之澄清啓事，仍屬強制人民不
    顧自己真實意願，表達與其良心、價值信念等有違之表意方
    式，與憲法保障思想自由之意旨有違，揆諸上開說明，原告
    訴之聲明第2項請求被告將附件所載內容刊登於如起訴狀附
    表所示之福邸大廈各棟及管委會所在之公告欄，非屬回復名
    譽之適當處分，礙難准許。
  ㈣末按給付無確定期限者，債務人於債權人得請求給付時，經
    其催告而未為給付，自受催告時起，負遲延責任。其經債權
    人起訴而送達訴狀，與催告有同一之效力；又遲延之債務，
    以支付金錢為標的者，債權人得請求依法定利率計算之遲延
    利息；應付利息之債務，其利率未經約定，亦無法律可據者
    ，週年利率為百分之五，民法第229條第2項、第233條第1項
    前段、第203條分別定有明文。本件被告既負上開損害賠償
    責任而迄未履行，原告自得請求被告加付自刑事附帶民事起
    訴狀繕本送達之翌日即110年5月25日（見本院110年度附民
    字第339號卷第41頁）起至清償日止，按年息5%之法定遲延
    利息。　　
四、綜上所述，原告依侵權行為之法律關係，分別請求被告給付
    20,000元，及自110年5月25日起至清償日止，按年息5%計算
    之利息，為有理由，應予准許；逾此範圍之請求，為無理由
    ，應予駁回。
五、本件原告勝訴部分，本院命被告給付之金額未逾50,000元，
    爰依民事訴訟法第389條第1項第5款規定，依職權為假執行
    之宣告，而原告勝訴部分雖陳明願供擔保聲請宣告假執行，
    然其聲請僅係促使法院為職權之發動，爰不另為供擔保准予
    假執行之諭知；又被告陳明願供擔保，請求免為假執行，核
    無不合，爰酌定相當擔保金額准許之。至於原告敗訴部分，
    其假執行聲請亦已失所附麗，應併予駁回。
六、本件事實已臻明確，兩造其餘之攻擊或防禦方法，及所援用
    之證據，經本院斟酌後，認為與判決基礎之事實並無影響，
    均不足以影響本裁判之結果，自無庸一一詳予論駁之必要，
    併此敘明。
七、訴訟費用負擔之依據：民事訴訟法第79條。
中　　華　　民　　國　　111 　年　　10　　月　　14　　日
                  民事第八庭    法  官  宣玉華
以上正本係照原本作成。
如對本判決上訴，須於判決送達後20日內向本院提出上訴狀。如
委任律師提起上訴者，應一併繳納上訴審裁判費。
中　　華　　民　　國　　111 　年　　10　　月　　14　　日
                                書記官  林怡秀

附表：
編號 被告所張貼文字內容 1 大安福邸管委會某些人知法犯法，9位棟委1名會計淪為幫兇，助紂為虐，欺瞞全體住戶，霸佔管委會1年5個月。韓選棠2019/11/5 2 說明 2018年1月17日以卑劣技術及利用法院訴訟拖延，不讓本人擔任主委進行縷帳工作。管委會無視法紀，107年1月惡意操作委員辭職之效力，違法罷免韓選棠主委，已經台北高等法院判決之管委會罷免及會議無效，理由如下所示：「上訴人抗辯蘇龍珠請辭管理委員已生效力，不得再行管理委員職務，則蘇龍珠委員之資格既已出缺，依住戶規約應由候補委員遞補，或經區分所有權人重新選任，然被上訴人106年12月20日第7次會議，決議以連署或慰留方式保留續任資格，應屬無效。又依系爭函釋意旨，不因委員出缺而扣除出缺額以計算定足數及決權數，是當日出席委員應為8人，並非9人，不符住戶規約及系爭函釋意旨，該決議應不成立。該罷免程序不合規定，自無移交系爭印章之必要」 3 107年1月17日高院認證的參加違法會議人員： 大安福邸管委會會計：林毓甄 中心棟1樓委員：黃秀兒 第1棟10樓委員：嚴永財 第3棟9樓委員：郭瑞松 第4棟4樓委員：許文恭 第6棟3樓委員：蘇龍珠 第8棟3樓委員：黃大禎 第9棟3樓委員：劉以斯帖 第10棟10樓委員：羅澄龍 第12棟7樓委員：陳茂榕 4 結語與建議 上述參與會議人員，明知會議通知及決議無效，卻仍堅持花全體住戶新台幣20餘萬元，打一場拖延官司，居心叵測更耐人尋味。盼各住戶用心與用力監督管委會之各類費用支出與核銷，並建請各住戶要求各棟委員提案要求立即改變現在採購、保管、會計、出納、核銷一人獨攬之現況，同時每2~4年更換與新聘管委會會計人員，並列入管委會章程，以防弊端。